【裁判字號】    88,訴,620
【裁判日期】    890214
【裁判案由】    過失致死等
【裁判全文】
臺灣彰化地方法院刑事判決                          八十八年度訴字第六二號
    公  訴  人  臺灣彰化地方法院檢察署檢察官
    被      告  甲○○
    選任辯護人  林俊宏律師
                黃文玲律師
右列被告因過失致死案件，經檢察官提起公訴 (民國八十八年度偵字第三零六三號)
，本院判決如左：
    主  文
甲○○因過失致人於死，處有期徒刑伍月；又對於無自救力之人，依法令應扶助，而
不為其生存所必要之扶助，處有期徒刑陸月，應執行有期徒刑玖月，緩刑參年。
    事  實
一、甲○○於民國八十八年二月二十一日，駕駛車牌號碼ＮＷ─五八０七號自用小客
    車，原係沿彰化縣埔心鄉○○路由北往南方向行駛，嗣迴轉改由南往北方向行駛
    行經彰化縣埔心鄉○○村○○路一六八號前處，其原應注意汽車在雙向四車道行
    駛，變換車道時，應注意安全距離，且汽車行駛至交叉路口右轉彎時應距交叉路
    口前三十公尺前顯示方向燈，駛至路口後再行右轉。而依當時情形又無不能注意
    之情事，竟疏於注意及此，而未注意安全距離，貿然於距交叉路口前二十公尺前
    始顯示方向燈，即右轉欲進入保齡球館，於同日十六時三十五分許，適陳金村騎
    乘車牌號碼ＪＳＲ─三五二號機車，沿同路同向而行，致二車撞擊，使陳金村因
    腦挫傷、頭部外傷陷於昏迷而成無自救能力之人，依道路交通管理處罰條例之規
    定，甲○○應即採取救護而扶助、保護之，竟基於遺棄之犯意，不為陳金村生存
    所必要之扶助、保護，逕駕車駛離現場。嗣經路人送醫，陳金村因傷重到達醫院
    前死亡。經警循線追查始偵知上情。
二、案經臺灣彰化地方法院檢察署檢察官據報相驗自動檢舉偵查起訴。
    理  由
一、訊據被告甲○○，固坦承於右揭時地發生車禍一情不諱，但矢口否認涉有右揭犯
    行，辯稱：伊當時要右轉前有打方向燈，不知為何一台機車會撞上來，且伊當時
    有請友人曹雅筑以手機打一一九叫救護車，伊因急於向家人講，看到對方流很多
    血害怕，才駕車離開現場云云。惟查，被告於偵查中辯稱伊因看到對方流很多血
    害怕，才駕車離開現場云云，足見前後供述不一，查被告右揭犯罪事實，業經陳
    金村之父陳家添指訴纂詳，核與證人曹雅筑於警訊中證稱「被告甲○○肇事後逃
    離現場並未委託伊向警方報案、伊有打電話叫救護車」，證人許梨新及余雅萍證
    稱「肇事後坐前座之男子（核係王鎰鴻並非被告）叫曹雅筑打電話叫救護車」，
    證人王鎰鴻於警訊中亦證稱「肇事後伊叫曹雅筑打電話叫救護車，被告甲○○一
    語不發，未做任何處理，亦未報警」等證述情節相符，且經核閱車損照片，被告
    所駕駛ＮＷ─五八０七號車輛之右側凹陷車損等情以觀，足徵被告確有未注意安
    全距離，貿然右轉，復有交通事故調查報告表及現場相片附卷可稽，另本件車禍
    被害人陳金村因此受傷死亡，亦經檢察官督同檢驗員相驗屬實，製有相驗筆錄、
    相驗屍體證明書、驗斷書在卷可憑。按駕駛人應注意車輛行進中汽車在雙向四車
    道行駛，變換車道時，應注意安全距離。又汽車行駛至交叉路口右轉彎時應距交
    叉路口前三十公尺前顯示方向燈，駛至路口後再行右轉。道路交通安全規則第九
    十八條第一項第六款、第一百零二條第一項第三款分別定有明文。被告駕車自應
    注意上述道路交通安全規定。又依附卷之交通事故調查報告表所載，本件肇事時
    、地之天候、路況皆良好。則肇事時，被告均亦無不能注意之情事，竟疏未注意
    及此，致二車撞擊肇事。足認被告之駕車失當行為，顯有過失，被告所辯係卸責
    之詞，尚難採信。且本件車禍經送鑑定之結果，亦同此認定，有台灣省彰化縣區
    行車事故鑑定委員會八十八年六月二十八日彰鑑字第八八一九三號函可參。再如
    上開檢察官相驗所見，被害人陳金村確因本件車禍腦挫傷、頭部外傷致死。則被
    告過失駕車肇事行為，與被害人陳金村之死亡結果間，自具有相當因果關係。復
    按汽車駕駛人駕駛汽車肇事致人受傷，應即採取救護或其他必要措施，並向警察
    機關報告，不得逃逸，道路交通管理處罰條例第六十二條第二項定有明文。查，
    本件被告於警訊中自承，當時該機車有撞到伊所駕駛車輛之右側車門，該機車在
    衝到行人道，伊看到對方（指死者陳金村）流很多血，因心裡害怕才駕車離開現
    場等情。足認被告肇事後，見被害人倒地昏迷不醒，無法自行移動，且傷重命在
    旦夕，隨時有發生危險之可能，為無自救力之人，竟違反其應扶助之義務，逕自
    駕車逃逸，是被告過失致死、遺棄之犯行均堪以認定。
二、核被告甲○○所為係犯刑法第二百七十六條第一項過失致死罪、及第二百九十四
    條第一項之對於無自救力之人，依法令應扶助、保護，而不為其生存所必要之扶
    助、保護罪。所犯上開二罪，犯意各別，罪名不同，應予分論併罰。爰審酌被告
    過失程度之輕重，及被告肇事後態度，且肇事後被告對被害人家屬已為民事賠償
    （如卷附和調解書）等一切情狀，分別量處如主文所示之刑，並定其應執行刑。
    又被告前未曾受有期徒刑以上刑之宣告，有臺灣彰化地方法院檢察署前科資料個
    案查註紀錄表可稽，經此教訓，當知謹慎而無再犯之虞，本院認本判決所宣告之
    刑，以暫不執行為宜，爰宣告緩刑三年以勵自新。
據上論斷，應依刑事訴訟法第二百九十九條第一項前段，刑法第二百七十六條第一項
、第二百九十四條第一項、第五十一條第五款、第七十四條第一款，罰金罰鍰提高標
準條例第一條前段，判決如主文。
本件經檢察官郭景東到庭執行職務。
中    華    民    國    八十九    年       二       月      十四        日
                                    臺灣彰化地方法院交通法庭
                                        法      官  施  坤  樹
右正本證明與原本無異。
如不服本判決應於判決送達後十日內向本院提出上訴狀(須附繕本)。
告訴人或被害人對於判決如有不服具備理由請求檢察官上訴者，其上訴期間之計算係
以檢察官收受判決正本之日期為準。
                                       法院書記官  楊  美  芳
中    華    民    國    八十九    年       二       月      二十五      日
刑法第二百七十六條
因過失致人於死者，處二年以下有期徒刑、拘役或二千元以下罰金。
從事業務之人，因業務上之過失犯前項之罪者，處五年以下有期徒刑或拘役，得併科
三千元以下罰金。


司法院資訊處製作；財團法人民間司法改革基金會備份。
